【裁判字號】    96,上易,1068
【裁判日期】    970102
【裁判案由】    竊盜
【裁判全文】
臺灣高等法院高雄分院刑事判決        96年度上易字第1068號
上  訴  人
即  被  告  甲○○
選任辯護人  黃清江律師
            蔡明哲律師
上列上訴人因竊盜案件，不服臺灣高雄地方法院96年度易字第18
09號中華民國96年9 月21日第一審判決（聲請簡易判決處刑即起
訴案號：臺灣高雄地方法院檢察署96年度偵字第10812 號），提
起上訴，本院判決如下：
     主  文
原判決撤銷。
甲○○竊盜，累犯，處有期徒刑捌月，減為有期徒刑肆月，如易
科罰金，以新臺幣貳仟元折算壹日。
     事  實
一、甲○○前因違反醫師法案件，經臺灣高雄地方法院以87年度
    易字第5891號、本院以89年度上易字第839 號，分別判處有
    期徒刑1 年、1 年2 月確定，經定應執行為有期徒刑2 年，
    於民國90年2 月22日入監執行。又因違反藥事法案件，經臺
    灣高雄地方法院以90年度訴字第414 號判決有期徒刑6 月確
    定，接續前揭徒刑執行，於91年7 月23日縮短刑期假釋出監
    ，嗣於92年6 月26日縮刑期滿而執行完畢。詎仍不思悔改，
    復意圖為自己不法之所有，基於竊盜之犯意，於96年3 月5
    日9 時許，僱用數名不知情之成年工人駕駛挖土機，前往乙
    ○○位於高雄縣大樹鄉○○路30之16號房屋（下稱前揭房屋
    ），見前揭房屋庭院鐵門未上鎖，即未經乙○○之同意，無
    故侵入乙○○之前揭房屋附連圍繞之庭院土地內，再由上開
    工人操縱挖土機入內挖取前揭圍牆內庭院屬於乙○○所有之
    福木1 棵、含笑花2 棵、龍柏2 棵、扁柏3 棵、仙人掌1 棵
    等樹木而竊取。甲○○竊盜得手後，隨即載至其位於嘉義縣
    梅山鄉永興村地號九芎坑98之28號土地上植栽。嗣於96年3
    月6 日13時許，乙○○返回前揭房屋，發現庭院之上開樹木
    遭人挖取，經報警循線查獲上情。
二、案經嘉義縣政府警察局竹崎分局報請臺灣高雄地方法院檢察
    署檢察官偵查起訴。
     理  由
一、證據能力部分：
    後述關於證人等於審判外之陳述及卷附書證即書面之傳聞證
    據等部份，檢察官、被告、辯護人均於本院審理調查上開證
    據時，就此證據能力均表示無意見，且本院認為以之作為本
    件論証之證據，均與待證事實具有關聯性，作為本案之證據
    亦屬適當，依刑事訴訟法第159 條之5 第1 項規定，自得為
    證據。
二、訊據上訴人即被告甲○○固不否認於上開時、地，僱工進入
    上址庭院內以挖土機入挖取上開事實欄所示等種類之樹木，
    並載運至其位於梅山鄉上址土地植栽等情，惟否認上開竊盜
    犯行，辯稱：因陳許秀英告知上開樹木不在房屋拍賣範圍，
    表示要給伊抵債，伊才會在上開時地雇工前往挖取，且當時
    伊在現場圍牆外等到陳許秀英到場，才跟著走進去該屋庭院
    內，陳許秀英對伊表示樹木並無點交，且與得標的人協調好
    ，要讓渡給伊抵債，伊等陳許秀英簽了讓渡書後，才開始挖
    取搬運樹木，伊是誤信陳許秀英之言，伊並無竊盜犯意，且
    搬走的樹木中含笑花只有1顆云云。然查：
(一)、上開事實業據告訴人即證人乙○○迭於警詢陳明及於偵查、
    原審具結指證在卷，又上開位於高雄縣大樹鄉○○路30之16
    號房屋及土地（即高雄縣大樹鄉姑婆寮416 之7 地號），原
    屬證人陳許秀英所有，因遭原審法院強制執行拍賣，而由乙
    ○○於94年12月14日得標拍定，並於96年1 月25日點交予乙
    ○○等事實，業據證人乙○○、陳許秀英於偵查、原審證述
    明確，復有原審民事執行處96年1 月9 日96雄院隆民如93執
    字第4302號通知函（見警卷第24-26 頁）、現場照片在卷，
    並經本院調閱該民事執行卷查明屬實，又上開房地庭院內於
    94年3 月3 日民事執行程序查封後進行鑑價時，即有上開事
    實欄所示樹木植栽之事實，亦有該民事執行卷內建築師鑑估
    報告書（含現場四周照片）及該案執行債權人陳報所附現場
    照片足參（見本院卷第46-52 頁），另於該民事執行程序點
    交時，證人陳許秀英亦同意現場盆栽、造景等物，於96年2
    月1 日前未自行遷走，則捨棄所有權任由拍定人乙○○處理
    等情，此有96年1 月25日執行筆錄可證（見本院卷第60 -62
    頁），足認上開房地庭院內樹木，係屬證人乙○○所有之事
    實明確。
(二)、被告曾委託其友人柯鎮發於96年2 月下旬，前往上開房屋現
    址尋找積欠被告債務之證人陳許秀英，而柯鎮發於該址巧遇
    告訴人乙○○等過程，業據證人柯鎮發於偵查及原審證稱：
    「我在96年2 月26日有去高雄縣大樹鄉○○路30-16 號，本
    來是被告叫我過去該處找陳許秀英處理其積欠被告債務的事
    情，我去過好幾趟都沒有找到陳許秀英，結果在96年2 月26
    日遇到乙○○，當時我和蕭進鵬一起去的。我當天遇到乙○
    ○時，我問乙○○說陳許秀英是否住在該處，乙○○表示她
    已經搬走了，我即向乙○○表示陳許秀英有欠被告錢，我問
    乙○○說是否可拿前院的假山石頭抵債，乙○○說她沒有用
    到，可以給我們拿去抵債，但是要我們聯絡陳許秀英，乙○
    ○說她及陳許秀英都答應的話，這些石頭就可以讓我們搬走
    。但是乙○○有說我們要去搬時，要聯絡她，她和陳許秀英
    都要在現場。在96年2 月26日和乙○○除了談到石頭之外並
    沒有談到樹木的事情，而我回去之後有將和乙○○的談話轉
    達給被告知悉，有跟被告講乙○○表示搬石頭的時候她要在
    場，而且沒有跟被告講到樹木（可否搬移）的事情，我有跟
    被告說上揭房子已經被乙○○買走，並把乙○○的電話給他
    ，且向被告說如果要挖石頭要先知會乙○○及陳許秀英在場
    」等語（見原審卷第86- 87頁、偵卷第8-10頁），又證人乙
    ○○於原審亦具結證稱「其與柯鎮發並無談樹木的事情，沒
    有答應他們搬樹木」（見原審卷第82、85頁）等其明確，則
    證人柯鎮發既係受被告之託前往上址向陳許秀英催討債務之
    人，而其與乙○○之上述談話內容，亦與處理陳許秀英積欠
    被告之債務有關，衡諸常情以觀，證人柯鎮發應會如實轉達
    予被告知悉而無加以隱暪之理，足認被告於雇工搬遷上開樹
    木前，對於前任屋主陳許秀英已非該批樹木之所有人，亦未
    居住於該地，及現任屋主乙○○並未同意被告將樹木一併搬
    離等情，應知悉甚詳。
(三)、被告及其辯護人雖以係因誤信陳許秀英所言樹木未在點交範
    圍，且已由陳許秀英簽立讓渡書等情置辯，而證人陳許秀英
    於偵查及原審固然證實卷附讓渡書為其所親簽（見偵卷第9
    頁、原審卷第91頁），又被告於原審所舉之證人蕭進鵬、李
    婉鈴雖亦證稱：「被告是等陳許秀英到場後，才跟著進去該
    屋庭院內；是陳許秀英帶被告去看那些樹木、石頭要給被告
    抵債」等語（見原審卷第95、98-99 頁），惟：
 1、證人陳許秀英亦於偵查、原審中證稱：「柯鎮發與乙○○談
    話後，有向我表示欲以上揭房屋內之石頭抵銷對被告的債務
    ，我就向他說如果乙○○同意，我也沒有意見，但是要向乙
    ○○說一下，我於96年3 月5 日會簽立讓渡書，係因被告向
    我表示已與乙○○聯絡過，乙○○已經同意」等語（見偵卷
    第9 頁、原審卷第91、92頁），是證人陳許秀英亦曾表明搬
    離石頭除其同意外，尚須取得現任屋主證人乙○○之同意甚
    明，此無非係因陳許秀英自知已非房、地庭院內石頭、樹木
    所有人所致。至於證人陳許秀英雖曾陳「上開樹木不在點交
    範圍」云云，然此顯與上開點交時之執行筆錄所載內容不合
    ，又其確曾向柯鎮發表示上述「要徵得乙○○同意」之情，
    則證人陳許秀英此部分所陳「樹木不在點交範圍」，亦不能
    採為對被告有利之認定。
 2、證人陳許秀英於原審業已證述：「其到場時，被告等人已經
    在搬東西」（見原審卷第94頁）等情，顯與證人蕭進鵬、李
    婉鈴所述不同，參以證人蕭進鵬、李婉鈴係屬被告立場方面
    之證人，而證人陳許秀英關與此部分證詞，對於證人乙○○
    而言，並無較為有利或不利之情形（蓋被告究係於陳許秀英
    到場前或到場後，開始挖取樹木，對於乙○○所有之上開樹
    木遭竊取而言，並無不同），則證人蕭進鵬、李婉鈴與證人
    陳許秀英關與此部分證詞，自以證人陳許秀英所證上情為可
    採。
 3、從而，尚難以證人陳許秀英簽有上開讓渡書及證人蕭進鵬、
    李婉鈴曾為上開證詞，即為有利被告之認定。又被告於偵查
    中亦供認「其叫柯鎮發去找陳許秀英，要談搬石頭的事」（
    見偵卷第7 頁），復對照上開證人柯鎮發、陳許秀英、乙○
    ○等人證詞，足認被告自己亦明知其所搬遷之樹木部分，顯
    然不在雙方商談範圍內，被告又明知上開房地所屬庭院及庭
    園內植栽之上開樹木，係屬證人乙○○所監督掌管，卻未先
    取得乙○○之同意，擅自侵入上開房屋附連圍繞之庭院土地
    內，再由其所雇用工人操縱挖土機挖取上開樹木所為，被告
    主觀上顯然具有竊盜及無故侵入他人住宅等犯罪故意。
(四)、關於上開被告所竊取之樹木種類數量一節，證人乙○○雖指
    稱如警卷第23頁被竊物品一覽表所示（除上開樹木種類數量
    外，另含砲丈花1 棵、七里香5 棵），然證人乙○○取得點
    交之上開房屋圍牆內原種植有福木1 棵、含笑花2 棵、龍柏
    2 棵、扁柏3 棵、仙人掌1 棵，在圍牆外則種有七里香3 棵
    等情，業據證人陳許秀英於原審證述在卷（見原審卷第170-
    171 頁），又證人陳許秀英於原審亦證稱：「房屋內只在車
    庫旁種有砲丈花1 棵，乙○○所提出之照片影本（96年3 月
    7 日拍攝，見原審卷第127 頁上方）中所示的棚架就是我所
    指的車庫，該棚架上的植物就是炮丈花，而圍牆外所種植的
    七里香，就是如被告所提供之照片（見原審卷第178 頁）所
    示，圍牆裡沒有種七里香」等語明確（見原審卷第170-172
    頁），顯見圍牆內之砲丈花、圍牆外之七里香等植栽均未遭
    被告盜取，則證人乙○○於警局所陳遭竊樹木數量尚屬有誤
    ，參以證人陳許秀英係原屋主，上開所陳房屋圍牆內之樹木
    種類數量等情，自較乙○○為熟悉，本院認應採其所述憑以
    認定。又觀諸證人乙○○所提供之照片影本68張（見原審卷
    第114 頁-146頁）所示，上開房屋圍牆內除原審卷第127 頁
    上方照片影本中所示之棚架上方尚有植栽（即炮丈花）外，
    已無任何植栽留存在該址圍牆內，衡諸乙○○在本案發生前
    與被告並不相識，亦無其他恩怨糾紛，證人乙○○自無將留
    存之植栽故意移除，而再誣指被告竊取之理，足認証人陳許
    秀英上開所述房屋圍牆內之樹木，均遭被告竊挖得手後搬遷
    至其位於梅山鄉上址土地植栽無訛。
(五)、被告辯護人聲請傳訊證人李世聰、張金池、何旗益（即上開
    到場挖取樹木工人），欲證明「被告雇工挖取樹木，係在陳
    許秀英到場簽立讓渡書後所為」等情（見本院卷第6 、8 、
    31 頁） ，然此部分待證事實業已明確（如前所述），依據
    刑事訴訟法第163 條之2 第2 項第3 款規定，本院認為此調
    查證據之聲請為不必要。至於被告辯護人於偵查、原審所提
    出之開業證明、證書、合約書、感謝狀等書證（見偵卷第19
    -40 頁，原審卷第18-39 頁），均與被告所犯本案不具關聯
    性，自難據此而推論被告必無上開竊盜及無故侵入他人住宅
    等犯罪故意，無從佐為對被告有利之認定。
(六)、綜上所述，被告所辯上情，均屬卸責之詞。本案事證明確，
    被告上開竊盜及無故侵入他人住宅等犯行，均堪認定。
三、論罪部分：
(一)、核被告所為，犯刑法第306 條第1 項之無故侵入他人住宅罪
    、第320 條第1 項之竊盜罪。雖檢察官起訴意旨係指「被告
    見上開房屋庭院鐵門上鎖，未經乙○○之同意，以翻越圍牆
    之方式，無故侵入乙○○上開房屋附連圍繞土地，並自內側
    打開該屋庭院鐵門，再竊取上開樹木」，因認被告涉犯刑法
    第32 1條第1 項第2 款之加重竊盜罪嫌。然此情為被告所否
    認，且卷內並無任何證人指認被告「於案發之際有翻越圍牆
    進入並自內打開鐵門」之舉，又無其他相關事證佐認，尚難
    僅憑證人乙○○所稱「伊於96年3 月4 日離開上揭房屋時有
    用遙控器把門鎖起來」（見原審卷83頁），遽認被告構成刑
    法第321 條第1 項第2 款之加重竊盜罪，惟此部分起訴之基
    本犯罪事實同一，本院自得變更起訴法條審理，附此敘明。
(二)、按一行為觸犯數罪名之想像上競合犯，係指行為人以一個意
    思決定發動為一個行為，而侵害數個相同或不同之法益，具
    備數個犯罪構成要件，成立數個罪名之謂，乃處斷上之一罪
    （最高法院95年度臺上字第867 號判決意旨參照）；另按95
    年7 月1 日修正施行之刑法刪除牽連犯之立法理由稱：目前
    實務上以牽連犯予以處理之案例，在適用上，得視其具體情
    形，論以想像競合犯等語，則自然行為概念之一行為，原經
    法律評價為二以上之行為，且認有牽連關係而依牽連犯規定
    從一重處斷者，於牽連犯廢除施行後，宜改評價為單一行為
    ，始合乎社會之通念。本件被告上開所為竊盜及無故侵入他
    人住宅等犯行，目的均係為竊取上開樹木，係基於一個犯罪
    決意所為，是其所為，屬於自然概念上之一行為。被告以一
    行為同時觸犯上開竊盜及無故侵入他人住宅二罪，應論以想
    像競合犯而從一重之竊盜罪論處。又被告利用不知情之工人
    數名，以挖土機竊取上開樹木，應論以間接正犯。
(三)、被告曾犯如上開事實欄所示之前科，且於92年6 月26日縮刑
    期滿而執行完畢之事實，有台灣高等法院被告前案紀錄表在
    卷可參，其受有期徒刑之執行完畢後，5 年以內再故意犯本
    件有期徒刑以上之罪，為累犯，應依刑法第47條第1 項規定
    加重其刑。
四、原判決據以論處被告罪刑，固非無見；惟查：
(一)、被告雇工搬運上開房屋圍牆內造景假山部分，尚難認定其有
    竊盜之犯意（如後所述），原判決併予認定成立竊盜罪，即
    有未合。
(二)、被告所為上情，亦犯刑法第306 條第1 項之無故侵入他人住
    宅罪（如前所述），原判決漏未論及，亦有未洽。
五、被告仍執前詞否認犯罪，提起上訴，為無理由，惟原判決既
    有上述可議，自應由本院將原判決撤銷改判。審酌被告為求
    抵償證人陳許秀英所欠債務，明知上開房屋附連土地及庭院
    內樹木已非陳許秀英所有，竟仍貿然為上開竊盜及無故侵入
    他人住宅等犯行，損及證人乙○○之危害程度，犯後否認犯
    行且尚未與證人乙○○達成民事賠償之態度，及斟酌其所受
    教育程度、經營中醫診所生物科技公司等其他一切情狀，量
    處如主文所示之刑。又被告上開犯罪時間在中華民國96年4
    月24日以前，合於中華民國96年罪犯減刑條例所定之減刑條
    件，爰依法減其刑期二分之一如主文所示，併諭知如主文所
    示之易科罰金折算標準。
六、公訴意旨另以被告於上開時、地，亦竊取造景假山（即大石
    頭6 顆、造景小石頭14顆、長條狀石頭1 批），因認被告此
    部分涉犯上開竊盜罪嫌。然訊據被告否認此情，辯稱此部分
    石頭，證人乙○○有同意其搬走等語。經查證人柯鎮發業已
    證述「乙○○說她及陳許秀英都答應的話，這些石頭就可以
    讓我們搬走」（如前所述），又證人乙○○於原審亦證實此
    情（見原審卷第81-82 、84頁），而證人陳許秀英亦有同意
    此部分造景石頭，如乙○○同意，伊無意見等情（如前所述
    ）。從而，被告於案發當日雇工將上開造景假山之石頭搬走
    ，雖未照證人乙○○所要求「搬石頭時她要在場」，但既然
    石頭所有人之證人乙○○事先有明確同意由被告搬走之事實
    ，則被告於乙○○未在場之情形下，而將上開造景假山之石
    頭搬走，亦難逕認被告有何竊盜之不法犯意，此部分不能論
    以被告竊盜罪，然公訴人認此部分與上開認定有罪部分，係
    屬同一竊盜之實質一罪關係，爰不另為無罪之諭知。
據上論結，應依刑事訴訟法第369 條第1 項前段、第364 條、第
299 條第1 項前段、300 條，刑法第320 條第1 項、第306 條第
1 項、第55 條 、第47條第1 項、第41條第1 項前段，刑法施行
法第1 條之1 ，中華民國九十六年罪犯減刑條例第2 條第1 項第
3 款、第7 條、第9 條，判決如主文。
本案經檢察官方娜蓉到庭執行職務。
中    華    民    國    97    年     1    月     2    日
                  刑事第一庭    審判長法  官  郭雅美
                                      法  官  莊崑山
                                      法  官  張意聰
以上正本證明與原本無異。
本判決不得上訴。
中    華    民    國    97    年     1    月     2    日
                                      書記官  呂素珍
附錄本判決論罪科刑法條：
刑法第320條第1項：
意圖為自己或第3 人不法之所有，而竊取他人之動產者，為竊盜
罪，處5 年以下有期徒刑、拘役或500 元以下罰金。
刑法第306條第1項
無故侵入他人住宅、建築物或附連圍繞之土地或船艦者，處1 年
以下有期徒刑、拘役或300 元以下罰金。


司法院資訊處製作；財團法人民間司法改革基金會備份。
